【裁判字號】    95,交聲,856
【裁判日期】    950929
【裁判案由】    聲明異議
【裁判全文】
臺灣臺中地方法院交通事件裁定         95年度交聲字第856號
原處分機關    交通部公路總局臺中區監理所
異  議  人
即受處分人    甲○○
上列受處分人因違反道路交通管理處罰條例案件，對於交通部公
路總局臺中區監理所九十五年八月十四日所為之裁決（中監違字
第裁六○─ＨＢ0000000號裁決書），聲明異議，本院裁
定如下：
    主  文
原處分撤銷。
    理  由
一、原處分機關【即交通部公路總局臺中區監理所】係以：異議
    人即受處分人甲○○於民國九十三年九月二十八日十五時五
    分許，騎乘車牌號碼ＪＰＫ－四八八號重型機車，在臺中縣
    清水鎮○○路與光復街口，因駕車未戴安全帽、經警鳴笛示
    意停車受檢，不服稽查下車棄車逃逸，而有違反道路交通管
    理處罰條例第三十一條第六項、第六十條第一項規定之行為
    ，經臺中縣警察局清水分局員警予以逕行舉發，並經原處分
    機關於九十五年八月十四日依道路交通管理處罰條例第三十
    一條第六項、第六十條第一項之規定，以中監違字第裁六○
    －ＨＢ0000000號裁決書（下稱本案裁決書）裁處受
    處分人罰鍰新臺幣（下同）六千五百元，並記違規點數一點
    ，於法並無不合等語。
二、聲明異議意旨略以：受處分人家住臺中縣清水鎮○○里○○
    路三十六巷十九號已二十年之久，近由家父轉交本案裁決書
    一份，惟違規時間迄今已近二年，其間並未收到其他文件通
    知違規，原處分應予撤銷等語。
三、機器腳踏車駕駛人或附載座人未依規定戴安全帽者，處駕駛
    人五百元罰鍰；汽車駕駛人，駕駛汽車有違反本條例之行為
    ，經交通勤務警察或依法令執行交通稽查任務人員制止時，
    不聽制止或拒絕停車接受稽查而逃逸者，除按各該條規定處
    罰外，處三千元以上六千元以下罰鍰，道路交通管理處罰條
    例第三十一條第六項、第六十條第一項分別定有明文。另汽
    車違反道路交通管理事件，不服指揮稽查而逃逸，足資認定
    其違規事實者，得逕行舉發之，而逕行舉發，應記明車輛牌
    照號碼、車型等可資辨明之資料，以汽車所有人為被通知人
    製單舉發；再按處理違反道路交通管理事件，有關文書之程
    序，依行政程序法之規定；而送達應向受送達人之住居所、
    事務所或營業所為之；對於當事人之送達，應為送達之處所
    不明者，行政機關得依申請，准為公示送達，如無人為公示
    送達之申請者，行政機關為避免行政程序遲延，認有必要時
    ，得依職權命為公示送達，違反道路交通管理事件統一裁罰
    標準及處理細則（下稱處理細則）第五條、道路交通管理處
    罰條例第七條之二第一項第四款、第二項、行政程序法第七
    十二條第一項前段、第七十八條第一項第一款、第二項定有
    明文。復按逕行舉發者，應按已查明之資料填註車牌號碼、
    車輛種類、車主姓名或地址，並於通知單上方空白處加註逕
    行舉發之文字後，由舉發機關送達被通知人；逕行舉發違反
    道路交通管理事件，經汽車所有人依通知單之應到案日期前
    到案，並告知違規駕駛人姓名、身分證統一編號及住址者，
    處罰機關應即另行通知違規駕駛人到案依法處理；逾應到案
    日期，處罰機關應依本條例第八十五條第一項規定處罰該汽
    車所有人。又違反道路交通管理事件，行為人認為舉發之事
    實與違規情形相符者，得於接獲通知單後，親自或委託他人
    持該通知單，不經裁決向指定之處所，逕依裁罰基準執行並
    繳納罰鍰結案，違反道路交通管理事件統一裁罰標準及處理
    細則（下稱處理細則）第十一條第一項第三款、第二十四條
    、第四十八條第一項分別訂有明文。揆諸上開處理細則之規
    定，無非在使逕行舉發之違規人（受處分人）得以釐清責任
    歸屬及得以最低處罰標準在限期內自動繳納罰款。是受處分
    人自應先受「舉發反道路交通管理事件通知單」之通知，其
    始知悉應到案日期，否則受處分人即無從知悉應到案日期，
    主管機關未經合法送達逕行裁決，其裁決程序即屬不適法。
四、本件受處分人所有之重型機車，於前揭時地，因機器腳踏車
    駕駛人未依規定戴安全帽、違反處罰條例之行為，拒絕停車
    接受稽查而逃逸違規等情，有舉發通知單一紙附卷可稽。惟
    本件受處分人之違規乃由舉發員警「逕行舉發」，即應由原
    舉發單位依上開程序送達始為合法。經查，受處分人之居住
    地址為「臺中縣清水鎮○○路三十六巷十九號」。然前開舉
    發通知單寄送住址竟為「臺中縣梧棲鎮○○路三十六巷十九
    號」，因而經郵政機關以「查無此址」退件，以致無法送達
    於受處分人，然原舉發機關未再就正確送達地予以查明，即
    逕對受處分人為公示送達，於法尚有未合，是本件原舉發機
    關遽為公示送達難認合法，自不發生舉發通知單已合法送達
    於受處分人之效力。茲受處分人既未經合法送達收受前開舉
    發通知單，原處分機關逕予裁決，程序上即不適法，本院因
    認本件異議為有理由，原處分應予撤銷，並發回原處分機關
    重新送達後，再依法裁決。
據上論斷，應依道路交通管理處罰條例第八十七條第二項，道路
交通案件處理辦法第二十條之規定，裁定如主文。
中    華    民    國    95    年    9     月    29    日
                  交通法庭  法  官  何世全
以上正本證明與原本無異。
如不服本裁定，應於送達後五日內，向本院提出抗告狀。
                            書記官  童洪芳美
中    華    民    國    95    年    9     月    29    日


司法院資訊處製作；財團法人民間司法改革基金會備份。
